臺灣花蓮地方法院民事判決
110年度重訴字第3號
原          告  施文洋  
                施德洋  
                施瑠美    住○○市○○區○○○路○段000                            巷0號0樓之0
                翁淑媛    住○○市○○區○○○路○段000                            巷0號0樓之0
                施采伶  
                施佩宜  
                施和良  
                施佩伶    住○○市○○區○○○路○段000                            號0樓之00
兼 上 列 八 人   
共同訴訟代理人  施光洋  
上  列  九  人
共同訴訟代理人  李文平律師
                張照堂律師
被          告  陳賢章  

上列當事人間塗銷所有權移轉登記等事件，本院於111年9月13日
言詞辯論終結，判決如下：
    主  文
被告陳賢章應就被繼承人陳文恩所遺坐落花蓮縣○○市○○段○○○地
號之應有部分壹萬分之參仟陸佰貳拾伍（3625/10000）之土地辦
理繼承登記後，將於民國71年8月28日（原因發生日期：民國71
年8月19日）以買賣為登記原因之所有權移轉登記予以塗銷。
訴訟費用由被告負擔二分之一，餘由原告負擔。
    事實及理由
一、原告主張：緣原告之被繼承人施灶城為花蓮縣○○市○○段000
    地號土地應有部分3625/10000（下稱系爭土地）之所有權人
    ，而施灶城於民國71年8月20日死亡，被告之被繼承人陳文
    恩竟於施灶城死亡後之71年8月27日以同年8月19日買賣為原
    因，將施灶城所有之系爭土地向花蓮縣花蓮地政事務所聲請
    所有權移轉登記，並於同年月28日登記完畢。然系爭土地既
    係於施灶城死亡後始聲請辦理所有權移轉登記，顯屬無效，
    原告為施灶城之繼承人全體，爰依民法第113條、第767條之
    規定，訴請如主文第一項所示。並聲明：如主文第1項所示
    。
二、被告方面：被告對原告之主張均無意見，並稱：「我本來就
    希望這麼做，因原來有假處分登記我無法辦理繼承登記。」
    、「我願意配合塗銷所有權移轉登記將系爭土地應有部分還
    給原告」等語。
三、得心證之理由：
（一）原告主張之事實，已據其提出與所述相符之本院72年度訴
      字第83號判決暨確定證明書影本各一份、繼承系統表、戶
      籍謄本、花蓮縣○○市○○段000○00000○○○○000地號）地號土
      地之土地登記第一類謄本為證，核與花蓮縣花蓮地政事務
      所110年4月13日花地所登字第1100003279號函所附之系爭
      土地臺灣省花蓮縣土地登記簿、土地登記公務用謄本、地
      籍異動索引等件記載相符（詳本院卷第128-167頁），且
      為被告所不爭執，自堪信原告之主張為真實。
（二）按無效法律行為之當事人，於行為當時知其無效，或可得
      而知者，應負回復原狀之責任。又所有人對於妨害其所有
      權者，得請求除去之，民法第113條、第767條第1項中段
      分別定有明定。本件被告陳賢章之被繼承人陳文恩於71年
      8月28日就系爭土地所為之所有權移轉登記既屬無效，則
      原告本於所有權人地位，依民法第113條及第767條第1項
      所有權妨害除去請求權規定，請求被告塗銷系爭所有權登
      記，為有理由，應予准許。
四、本件事證已臻明確，原告其餘主張及所提證據，核與判決之
    結果不生影響，爰不一一論列，併此敘明。
五、末按，本件係因第三人賴世芳（已歿）在系爭土地上有假處
    分登記至被告無法辦理繼承登記而需由法院判決始得為之，
    被告之應訴核屬伸張及防衛權利所必要，故認本件訴訟費用
    之負擔應如主文第二項所示，較為公允，併此敘明。
六、據上論結，本件原告之訴為有理由，依民事訴訟法第81條第
    2款，判決如主文
中　　華　　民　　國　　111 　年　　9 　　月　　27　　日
                       民事庭 法　官　陳雅敏
以上正本係照原本作成。
如對本判決上訴，須於判決送達後20日內向本院提出上訴狀。
如委任律師提起上訴者，應一併繳納上訴審裁判費。
中　　華　　民　　國　　111 　年　　9 　　月　　27　　日
                    　　      書記官　胡旭玫